臺灣臺北地方法院刑事判決　
109年度訴字第556號
                                      109年度訴字第793號
公  訴  人  臺灣臺北地方檢察署檢察官
被      告  張永政
上列被告因詐欺等案件，經檢察官提起公訴（109年度偵字第116
45、14673、15031號）、追加起訴（109年度偵字第16584號），
及移送併辦(109年度偵字第17314、19056、22789號)，被告於準
備程序中就被訴事實為有罪之陳述，經告以簡式審判之旨，並聽
取當事人之意見後，本院合議庭裁定由受命法官行簡式審判程序
，判決如下：
    主  文
張永政犯如附表一「罪名及宣告刑」欄所示之罪，各處各該欄所
示之刑。應執行有期徒刑壹年陸月。緩刑伍年，並應履行如附表
二所示之負擔。
未扣案之犯罪所得新臺幣壹萬柒仟元沒收，於全部或一部不能沒
收或不宜執行沒收時，追徵其價額。
    事  實
一、張永政明知目前詐欺集團案件猖獗，「機房」成員以電話方
    式對被害人施用詐術，致被害人陷於錯誤匯款至人頭帳戶後
    ，再由取款「車手」領取款項；「車手」取得詐欺所得款項
    後，再交付「收水」其後回流至不詳之詐欺集團上游成員，
    為詐欺集團慣用之多人、多層分工之詐欺取財模式。惟仍經
    其友人即同案被告丁○○之介紹自民國109年3月25日前某日時
    加入真實姓名、年籍不詳，綽號「老K」、「Allen」及成年
    人（無證據證明有未滿18歲之人）數人所共同組成以實施詐
    術為手段，具有持續性、牟利性之有結構性詐欺集團組織（
    下稱本案詐欺集團），擔任「車手」之工作，並與本案詐欺
    集團其餘成員共同意圖為自己不法之所有，基於三人以上共
    同詐欺取財，與意圖掩飾或隱匿特定犯罪所得來源，而移轉
    該詐欺取財犯罪所得之洗錢犯意聯絡，先由本案詐欺集團之
    機房成員分別於附表一所示時間、以附表一所示方式，對附
    表一所示之人施用詐術，致彼等陷於錯誤，而於附表一所示
    時間匯款或轉帳至附表一所示人頭帳戶，再由張永政依「老
    K」指示，分別取得丁○○依「Allen」指示所交付之附表一編
    號1、5所示、不詳成員以不詳方式交付如附表一編號2至4所
    示之人頭帳戶提款卡，並依「老K」所告知之提款卡密碼，
    於附表一所示時間、地點提領款項，再依「老K」指示將提
    領所得詐欺款項交予丁○○或其他本案詐欺集團成員；並於提
    領完畢後將附表一所示詐欺帳戶提款卡丟棄於不詳處所。每
    日張永政依其每日提領金額按「老K」告知之金額自其提領
    之詐欺犯罪所得內自行拿取報酬。嗣因附表一所示之王思雲
    等人發現受騙報警處理，經警循線偵辦，拘提張永政到案，
    而查悉上情。
二、案經王思雲、李孟棻訴由臺北市政府警察局中正第一分局、
    李孟棻、陳美子訴由臺北市政府警察局中正第二分局、黃紹
    凱訴由臺北市政府警察局文山第二分局報告臺灣臺北地方檢
    察署(下稱臺北地檢署)檢察官偵查起訴及移送併辦；乙○○分
    別訴由臺北市政府警察局信義分局報告、新北市政府海山分
    局報告臺灣新北地方檢察署呈請臺灣高等檢察署檢察長核轉
    臺北地檢署檢察官追加起訴及移送併辦。
    理  由
一、上開犯罪事實，業據被告張永政於警詢、偵訊及本院審理中
    均坦承不諱(見臺北地檢署109年度偵字第11645號卷《下稱偵
    字第11645號卷，以下就偵查卷宗均以此方式簡稱》第35至39
    、101至104、148頁、偵字第14673號卷第7至13、90至94頁
    、偵字第15031號卷第15至20、偵字第19056號卷第14至16頁
    、偵字第16584號卷第11至14、235至240頁，臺灣新北地方
    檢察署109年度偵字第23110號卷第4、5頁，本院訴字第556
    號第26、76、96、116、129、159頁），並有如附表一「證
    據索引」欄所示各該證據可佐，足認被告上開任意性之自白
    與事實相符，而可憑信。本案事證明確，被告犯行堪以認定
    ，應依法論科。
二、論罪科刑：
  ㈠按組織犯罪防制條例所稱之犯罪組織，係指三人以上，以實
    施強暴、脅迫、詐欺、恐嚇為手段或最重本刑逾5年有期徒
    刑之罪，所組成具有持續性或牟利性之有結構性組織；而所
    稱有結構性組織，係指非為立即實施犯罪而隨意組成，不以
    具有名稱、規約、儀式、固定處所、成員持續參與或分工明
    確為必要，組織犯罪防制條例第2條第1項、第2項分別定有
    明文。依被告警詢、偵查及審理中之供述、如附表一「證據
    索引」欄所示之證據(排除告訴人及被害人警詢之供述)及卷
    附內政部警政署反詐騙諮詢專線紀錄表、受理詐騙帳戶通報
    警示簡便格式表等證據，足以證明本案詐欺集團係三人以上
    層層依「機房」、「車手」、「收水」等分工所組成，且係
    以詐欺為手段，騙取被害人給付金錢，而有牟利性；且本案
    告訴人及被害人被本案詐欺集團其他成員詐騙之時間自109
    年3月25日至同年月28日間，而被告提款之時間亦分散在此
    數日間，亦見其持續性，而非被告為立即實施犯罪而隨意組
    成，堪認本案詐欺集團即係組織犯罪防制條例第2條第1項所
    指之犯罪組織。而被告坦承係經同案被告丁○○之介紹於109
    年3月25日前之某時加入本案詐欺集團，並於附表一所示之
    時點擔任提款車手之工作，自該當於組織犯罪防制條例第3
    條第1項後段之參與犯罪組織罪。
  ㈡復按洗錢防制法業於105年12月28日修正公布，並於106年6月
    28日施行，本次修法參考國際防制洗錢金融行動工作組織（
    Financial ActionTask Force，下稱FATF）40項建議之第3
    項建議，並參採聯合國禁止非法販運麻醉藥品和精神藥物公
    約及聯合國打擊跨國有組織犯罪公約之洗錢行為定義，將洗
    錢行為之處置、多層化及整合等各階段，全部納為洗錢行為
    ，完整規範洗錢之所有行為模式。不惟就洗錢行為之定義（
    第2條）、前置犯罪之門檻（第3條）、特定犯罪所得之定義
    （第4條），皆有修正，抑且因應洗錢行為定義之修正，將
    修正前同法第11條第1項、第2項區分為自己或為他人洗錢罪
    ，而有不同法定刑度，合併移列至第14條第1項，亦不再區
    分為不同罪責，同處7年以下有期徒刑，併科500萬元以下罰
    金，以求與國際規範接軌，澈底打擊洗錢犯罪。從而修正後
    同法第14條第1項之一般洗錢罪，只須有第2條各款所示洗錢
    行為之一，而以第3條規定之特定犯罪作為聯結為已足。申
    言之，洗錢之定義，在修正後規定施行後，與修正前規定未
    盡相同，因此是否為洗錢行為，自應就犯罪全部過程加以觀
    察，不僅須行為人客觀上有掩飾或隱匿特定犯罪所得之財物
    或財產上利益之具體作為，主觀上更須具有掩飾或隱匿其犯
    罪所得或變得之財產或財產上利益與犯罪之關聯性，使其來
    源形式上合法化，以逃避國家追訴、處罰之犯罪意思，始克
    相當。過去實務認為，行為人對犯特定犯罪所得之財物或利
    益作直接使用或消費之處分行為，或僅將自己犯罪所得財物
    交予其他共同正犯，祇屬犯罪後處分贓物之行為，非本條例
    所規範之洗錢行為，惟依修正後之規定，倘行為人意圖掩飾
    或隱匿特定犯罪所得來源，而將特定犯罪所得直接消費處分
    ，甚或交予其他共同正犯予以隱匿，或由共同正犯以虛假交
    易外觀掩飾不法金流移動，即難認僅單純犯罪後處分贓物之
    行為，應仍構成洗錢防制法第2條第1或2款之洗錢行為（最
    高法院108年台上字第3086號判決意旨參照）。被告自人頭
    帳戶中所提領者，係告訴人被詐騙而匯入之款項，自屬洗錢
    防制法第2條第1款所指之特定犯罪所得。又洗錢防制法第2
    條第1款所謂移轉行為，解釋上係指移轉前置犯罪所得於他
    人名下之行為；蓋移轉財產之行為即足以使該前置犯罪所得
    之所有權人變更，脫離原本的狀態，而生金流斷點，自對刑
    事司法之查緝造成阻礙；又若前置犯罪所得是現金，將之交
    付他人，即已該當於本條款之移轉概念。被告提領本案詐欺
    所得款項後，部分交予同案被告丁○○，部分交給不認識之本
    案詐欺集團成員，被告主觀上自明知在此犯罪將詐欺所得現
    金交付他人，後續即難以判斷該筆款項之所有權誰屬，而使
    司法機關無從追查，而生隱匿該財產來源或使他人逃避刑事
    追訴之效果，自堪認被告於行為時有隱匿特定犯罪所得來源
    或使他人逃避刑事追訴之意圖，而該當於洗錢防制法第2條
    第1款、第14條第1項之構成要件。
  ㈢再按行為人在所參與之詐欺犯罪組織行為繼續中，另著手實
    行二次以上之加重詐欺犯行，因該參與詐欺犯罪組織之不法
    內涵較之被夾結之加重詐欺犯行為輕，構成夾結之例外，實
    務上之通說以參與犯罪組織與首次之加重詐欺論想像競合從
    一重之加重詐欺後，此一參與犯罪組織之繼續行為，已為首
    次加重詐欺行為所包攝，自不得另割裂與其他加重詐欺行為
    ，各再論以想像競合犯，以免重複評價，而其後獨立之第二
    次（含）以後之加重詐欺犯行，應單純依數罪併罰之例處理
    ，當無從將一參與犯罪組織行為割裂再另論一參與犯罪組織
    罪，而與第二次（含）以後所犯加重詐欺罪從一重論處之餘
    地。
  ㈣又刑法之共同正犯，包括共謀共同正犯及實行共同正犯二者
    在內；祇須行為人有以共同犯罪之意思，參與共同犯罪計畫
    之擬定，互為利用他人實行犯罪構成要件之行為，完成其等
    犯罪計畫，即克當之，不以每一行為人均實際參與部分構成
    要件行為或分取犯罪利得為必要（最高法院96年度台上字第
    1882號判決要旨參照）。而共同正犯間，非僅就其自己實行
    之行為負其責任，並在犯意聯絡之範圍內，對於他共同正犯
    所實行之行為，亦應共同負責；且其犯意聯絡之表示，無論
    為明示之通謀或相互間有默示之合致，均不在此限（最高法
    院98年度台上字第2655號判決要旨參照）。次按刑法之「相
    續共同正犯」，就基於凡屬共同正犯對於共同犯意範圍內之
    行為均應負責，而共同犯意不以在實行犯罪行為前成立者為
    限，若了解最初行為者之意思，而於其實行犯罪之中途發生
    共同犯意而參與實行者，亦足成立；故對於發生共同犯意以
    前其他共同正犯所為之行為，苟有就既成之條件加以利用而
    繼續共同實行犯罪之意思，則該行為即在共同意思範圍以內
    ，應共同負責（最高法院98年度台上字第4230號判決要旨參
    照）。且共同正犯之意思聯絡，原不以數人間直接發生者為
    限，即有間接之聯絡者，亦包括在內，如甲分別邀約乙、丙
    犯罪，雖乙、丙彼此間並無直接之聯絡，亦無礙於其為共同
    正犯之成立（最高法院77年台上字第2135號判決意旨參照）
    。又以目前遭破獲之電話詐騙案件之運作模式，係先以電話
    詐騙被害人，待被害人受騙匯（交）款後，再由擔任「車手
    」之人出面負責提款（取款），其後再轉交款項予「收水」
    ，而「收水」再轉交款項予詐欺集團上游之行為，則無論係
    何部分，均係該詐欺集團犯罪計畫不可或缺之重要環節。被
    告縱未與其他詐欺集團成員接觸，然渠等經中間共犯之聯繫
    ，實係參與相同之詐欺犯行，且該等詐欺之犯行，亦未超出
    被告與該詐欺集團其他成員之犯意聯絡範圍內，是被告與該
    詐欺集團其他成員，有犯意聯絡及行為分擔，為共同正犯。
    而共同正犯，在合同之意思內各自分擔犯罪行為之一部，相
    互利用他人之行為，以達其犯罪之目的者，即應對全部所發
    生之結果，共同負責。被告貪圖事後可分得之不法報酬，而
    決意參與本案詐欺集團，擔任「車手」之工作，以促使本案
    詐騙集團成員得以順利完成加重詐欺取財之行為，而從中獲
    取報酬，足徵被告係基於自己犯罪之意思參與該詐欺集團之
    分工，分擔犯罪行為之一部，並利用他人之行為，以達詐欺
    犯罪之目的，被告自應就其所參與犯行部分所生之全部犯罪
    結果共同負責。
  ㈤是核被告如附表一編號1所為，係犯刑法第339條之4第1項第2
    款三人以上共同詐欺取財罪、洗錢防制法第2條第1款、第14
    條第1項之洗錢罪、組織犯罪防制條例第3條第1項後段參與
    犯罪組織罪；如附表一編號2至5所為，均分別犯刑法第339
    條之4第1項第2款三人以上共同詐欺取財罪、洗錢防制法第2
    條第1款、第14條第1項之洗錢罪。又被告多次提領同一告訴
    人匯入人頭帳戶內之款項，係基於單一之決意，於密切接近
    之時間、地點，接續所為，而侵害法益同一，各舉動之獨立
    性極為薄弱，依一般社會健全觀念，在時間差距上，難以強
    行分開，在刑法評價上，以視為數個舉動之接續施行，合為
    包括之一行為予以評價，較為合理，而應依接續犯論以包括
    之一罪。又依前揭說明，被告除參與犯罪組織之犯行外，分
    別係與同案被告丁○○及「老K」等其餘本案詐欺集團成員因
    有犯意聯絡及行為分擔，均應論以共同正犯。而如附表一編
    號1至5所示之犯行均係一行為觸犯數罪名，屬想像競合犯，
    均應分別從一重以加重詐欺罪處斷；又如附表一編號1至5所
    示之各該犯行，犯意各別、行為互殊，應分論併罰。
  ㈥檢察官以109年度偵字第17314、19056、22789號移送併辦部
    分，核與本案之犯罪事實相同，屬事實上同一案件，本院自
    得併案審理。 
  ㈦爰以行為人之責任為基礎，審酌被告不思正途賺取所需，貪
    圖不願付出勞力卻能輕鬆賺錢的方式，加入本案詐欺集團擔
    任車手，不僅缺乏法治觀念，更漠視他人財產權；且以詐欺
    集團利用集團間的多人分工遂行犯罪之模式，集團上游又刻
    意製造諸多成員間之斷點，使偵查機關難以往上追緝，詐欺
    集團首腦繼續逍遙法外，而不法所得之金流層轉，無從追蹤
    最後去向，造成被害人財產無法追回及社會互信基礎破毀，
    衍生嚴重社會問題，被告明知此節，卻貪圖一己私利，所為
    自有不該，而應予非難；惟審酌被告犯案僅三日、被告所提
    領詐欺所得款項非鉅，所獲得之犯罪所得亦僅2萬元；再衡
    酌被告並無前案紀錄，有臺灣高等法院被告前案紀錄表在卷
    可參，素行尚可；並考量被告坦承犯行，且陳稱：願意賠償
    告訴人，只是因在押無法工作賺錢賠償，若給予其長一點時
    間，伊會賠償告訴人等語(見本院訴字第556號卷第79、130
    、160頁)，並確實與到庭之告訴人乙○○成立調解，而開始按
    月賠償(同上卷第161頁)，足見其確有悔悟之心，犯後態度
    良好；兼衡被告自陳高中肄業之智識程度，先前從事鐵工、
    鷹架工人，有取得證照，鷹架工人之薪水一天約2,200元至3
    ,000元，而鐵工之薪水一天約1,500元，但因工作受傷故為
    生活所需而為本案犯行之家庭經濟狀況及犯案動機等一切情
    狀，量處如主文所示之刑，並定其應執行之刑如主文所示。
  ㈧不予宣告被告強制工作之理由：
  ⒈按行為人以一行為觸犯組織犯罪防制條例第3條第1項後段之
    參與犯罪組織罪，及刑法第339條之4第1項第2款之加重詐欺
    取財罪，依刑法第55條前段規定從一重之加重詐欺取財罪處
    斷而為科刑時，應視其行為之嚴重性、表現之危險性、對於
    未來行為之期待性，以及所採措施與預防矯治目的所需程度
    ，於有預防矯治其社會危險性之必要，且符合比例原則之範
    圍內，由法院依組織犯罪防制條例第3條第3項規定，一併宣
    告刑前強制工作，乃最高院法院所持之見解。我國現行刑法
    採刑罰與保安處分雙軌制，二者雖均具有干預人民自由基本
    權之性質，而應受比例原則之規範，惟所肩負之任務各有千
    秋。刑罰置重於對犯罪之應報，以回應人類理性當然之要求
    ，滿足社會公平正義之情感，故量刑係審酌過去行為已發生
    之惡害，須謹守罪責原則；保安處分側重在改善行為人潛在
    之危險性格，協助行為人再社會化，期能達成根治犯罪原因
    、預防犯罪之特別目的，則係考量將來行為人可能之危險性
    ，須注意手段合目的性，具補充刑罰之性質。保安處分中之
    強制工作，尤針對嚴重職業性犯罪及欠缺正確工作觀念或無
    正常工作因而犯罪者，強制其從事勞動，學習一技之長及正
    確之謀生觀念，使其日後重返社會，能適應社會生活。故對
    參與犯罪組織及加重詐欺取財等罪之想像競合犯，有無命強
    制工作之必要，應審酌其本案犯行是否以反覆從事同種類行
    為為目的，且犯罪所得乃行為人恃為生活重要資源之常業性
    犯罪，而具有行為嚴重性；行為人過去有無參與犯罪組織、
    加重詐欺或與之具同質性之刑事前科紀錄，且其發生之次數
    、密度等，已足表現其危險性；行為人之生活能力、學識、
    職業經驗，是否足資為其復歸社會後重營正常生活之基礎，
    助其檢束前非，而對其未來行為之改善具有期待可能性等各
    節，予以綜合判斷。又強制工作等保安處分，旨在彌補刑罰
    囿於行為責任原則，無法充分發揮改善行為人個人潛在危險
    性格之功能，所造成犯罪防制網絡之缺口，是以制裁犯罪之
    手段，關於刑罰與保安處分二者之選擇與取捨，本屬立法範
    疇，而我國立法者並未就加重詐欺罪設有強制工作特別規定
    ，對上開犯罪行為人而言，所犯二罪依想像競合犯規定，已
    從較重之加重詐欺罪處斷，故援引最高法院上開見解，裁量
    應否適用組織犯罪防制條例上開規定對其諭知強制工作時，
    宜併考量強制工作之保安處分屬性，僅係刑罰之補充，審慎
    為之，以避免重疊而流於嚴苛(最高法院109年度台上字第43
    20號刑事判決意旨參照)。
  ⒉經查，被告無加重詐欺及參與犯罪組織之前案紀錄，有前揭
    被告前案紀錄表附卷可參，且被告具有鷹架及鐵工之專業技
    能，業如前述；被告並自陳當時僅係因從事鷹架工作摔傷腳
    ，所以無法繼續工作，故為生活所需而為本案犯行，取款三
    日後，因見其不太對即不再為之等語，足見其行為之危險性
    尚非至鉅；又被告停止羈押釋放後，已重回工作，有其所提
    新濠鷹架工程行在職證明書附卷可稽(見本院訴字第556號卷
    第139頁)，堪認被告已有復歸社會後重營正常生活之基礎，
    而對其未來行為之改善具有期待可能性。是本院綜合審酌上
    情，認被告尚無依組織犯罪防制條例第3條第3項規定於刑之
    執行前，令入勞動場所強制工作之必要。
  ㈨緩刑之理由：
  ⒈緩刑係附隨於有罪判決之非機構式刑事處遇，其主要目的在
    達成受有罪判決之人，在社會中重新社會化之人格重建功能
    。此所以緩刑宣告必須附帶宣告緩刑期間之意義所在。再者
    ，緩刑制度首重再犯罪的預防，唯有對受判決人本身有充分
    瞭解，例如依其過去生涯，可知犯罪行為人所曾接受之教育
    ，從犯罪狀態瞭解行為人之行為動機、目的，從犯罪後態度
    推知行為人對其行為之看法，從生活狀況與環境推測其將來
    之發展等；才能判斷其在緩刑期間，及後續是否有再犯罪之
    虞。亦即藉由前述各種因素對犯罪行為人為整體評價，作為
    法院判斷該行為人是否適宜被宣告緩刑，及進一步依據個案
    情況決定緩刑期間，及所應採取之積極協助措施，並將之作
    為緩刑宣告的負擔或條件。又行為經法院評價為不法之犯罪
    行為，且為刑罰科處之宣告後，究應否加以執行，乃刑罰如
    何實現之問題。依現代刑法之觀念，在刑罰制裁之實現上，
    宜採取多元而有彈性之因應方式，除經斟酌再三，認確無教
    化之可能，應予隔離之外，對於有教化、改善可能者，其刑
    罰執行與否，則應視刑罰對於行為人之作用而定。倘認有執
    行刑罰以謀求行為人改善之必要，固須依其應受威嚇與矯治
    之程度，而分別施以不同之改善措施；反之，如認行為人對
    於社會規範之認知並無重大偏離，行為控制能力亦無異常，
    僅因偶發、初犯或過失犯罪，刑罰對其效用不大，祇須為刑
    罰宣示之警示作用，即為已足，此時即非不得緩其刑之執行
    ，並藉違反緩刑規定將受刑之執行之心理強制作用，謀求行
    為人自發性之改善更新。而行為人是否有改善之可能性或執
    行之必要性，係由法院為綜合之審酌考量，並就審酌考量所
    得而為預測性之判斷；若行為人後續發展與法院預測性之判
    斷不符合時，亦非無補救之道，法院仍得在一定之條件下，
    撤銷緩刑，使行為人執行其應執行之刑（最高法院102年度
    台上字第4161號判決意旨參照）。
  ㈡查被告並無前案紀錄，業如前述，而合於刑法第74條第1項第
    1款得宣告緩刑之前提要件。本院審酌被告於警詢、偵查及
    本院審理中均坦承犯行，並表達願意工作賠償告訴人，惟因
    其配偶目前懷有身孕，故須予其較長之時間，讓其慢慢賠償
    等語，對其所犯應有悔意；且被告於偵審中業經羈押近5月
    ，經此偵審程序之調查與審理程序，被告顯已受有相當教訓
    而知所警惕，被告日後思及此節，行事應能戰戰兢兢，而能
    更深思熟慮；再衡酌被告經停止羈押釋放出所後，確實已開
    始工作，並與告訴人乙○○成立調解，並依調解條件開始賠償
    ，業如上述；告訴人乙○○並表示：若被告是初犯的話，可以
    給被告一個機會等語(見本院訴字第556號卷第131頁)；被告
    雖尚未賠償全部告訴人所受之損害，惟考量其所犯為加重詐
    欺罪，罪質不輕，最低刑度為有期徒刑一年以上，如判刑確
    定即須入監服刑，即有勢將無法繼續進行工作，後續亦難繼
    續賠償告訴人之弊，故為利其自新並盡照顧家庭、尚未出世
    之子女之責，認被告上開所宣告之刑，以暫不執行為適當，
    爰依刑法第74條第1項第1款規定為緩刑之宣告；惟為兼顧告
    訴人之權益，參酌告訴人本案被詐騙及遭被告提領之金額、
    被告之賠償能力等情，依同法第74條第2項第3款規定，於緩
    刑宣告附加命被告應依附表二所示時間，向告訴人支付如附
    表二所示金額之緩刑負擔，並考量被告還款期程，宣告緩刑
    5年，以啟自新。又如附表二所示之金額及賠償期程，為本
    案宣告緩刑所附負擔，倘被告違反上開所定負擔情節重大，
    足認原宣告之緩刑難收其預期效果，而有執行刑罰之必要，
    依刑法第75條之1第1項第4款規定，檢察官得聲請撤銷其緩
    刑之宣告。此外，上開緩刑負擔不拘束本院民事庭就告訴人
    所提附帶民事訴訟或另提民事訴訟就被告應負損害賠償金額
    之認定，亦不拘束告訴人與被告另以和解、調解方式解決紛
    爭之權利，併予敘明。
三、沒收：
    被告供承每次取款後，「老K」即會告知其從中取出多少金
    額為其報酬，每次金額不等，故不清礎詳細之報酬比率，惟
    迄今應有收到2萬元之報酬等語，故該2萬元為其本案犯罪所
    得，其中僅因與告訴人乙○○調解成立，並依調解條件而於10
    9年10月19日給付3,000元予告訴人乙○○部分，屬實際合法發
    還告訴人之犯罪所得，其餘未據扣案之1萬7000元部分，爰
    依刑法第38條之1第1項、第3項規定宣告沒收，於全部或一
    部不能沒收或不宜執行沒收時，追徵其價額。又檢察官於後
    續執行沒收之際，若被告有依上述緩刑負擔給付告訴人之部
    分，實係將犯罪所得合法發還被害人，此部分即無再執行沒
    收之必要，併為敘明。
據上論結，應依刑事訴訟法第273條之1第1項、第299條第1項前
段，組織犯罪防制條例第3條第1項後段，洗錢防制法第2條第1款
、第14條第1項，刑法339條之4第1項第2款、第11條前段、第28
條、第55條、第51條第5款、第74條第1項第1款、第2項第3款、
第38條之1第1項、第3項，刑法施行法第1條之1第1項，判決如主
文。
本案經檢察官樊家妍提起公訴、追加起訴及移送併辦，並由檢察
官許智評、高怡修到庭執行職務。
中　　華　　民　　國　　109 　 年　　11　　月　　4　　日
　　　　　　　　　刑事第九庭    法　官　蔡宗儒
上正本證明與原本無異。 
如不服本判決應於收受送達後20日內向本院提出上訴書狀，並應
敘述具體理由；其未敘述上訴理由者，應於上訴期間屆滿後20日
內向本院補提理由書（均須按他造當事人之人數附繕本）「切勿
逕送上級法院」。告訴人或被害人如對於本判決不服者，應具備
理由請求檢察官上訴，其上訴期間之計算係以檢察官收受判決正
本之日期為準。 
                                書記官  劉郅享
中　　華　　民　　國　　109 　年　　11　　月　　5 　　日
附錄本案論罪科刑法條全文：
組織犯罪防制條例第3條
發起、主持、操縱或指揮犯罪組織者，處3年以上10年以下有期
徒刑，得併科新臺幣1億元以下罰金；參與者，處6月以上5年以
下有期徒刑，得併科新臺幣1千萬元以下罰金。但參與情節輕微
者，得減輕或免除其刑。
具公務員或經選舉產生之公職人員之身分，犯前項之罪者，加重
其刑至二分之一。
犯第1項之罪者，應於刑之執行前，令入勞動場所，強制工作，
其期間為3年。
前項之強制工作，準用刑法第90條第2項但書、第3項及第98條第
2項、第3項規定。
以言語、舉動、文字或其他方法，明示或暗示其為犯罪組織之成
員，或與犯罪組織或其成員有關聯，而要求他人為下列行為之一
者，處3年以下有期徒刑，得併科新臺幣3百萬元以下罰金：
一、出售財產、商業組織之出資或股份或放棄經營權。
二、配合辦理都市更新重建之處理程序。
三、購買商品或支付勞務報酬。
四、履行債務或接受債務協商之內容。
前項犯罪組織，不以現存者為必要。
以第5項之行為，使人行無義務之事或妨害其行使權利者，亦同
。
第5項、第7項之未遂犯罰之。
中華民國刑法第339條之4
犯第339條詐欺罪而有下列情形之一者，處1年以上7年以下有期
徒刑，得併科1百萬元以下罰金：
一、冒用政府機關或公務員名義犯之。
二、三人以上共同犯之。
三、以廣播電視、電子通訊、網際網路或其他媒體等傳播工具，
    對公眾散布而犯之。
前項之未遂犯罰之。
洗錢防制法第2條
本法所稱洗錢，指下列行為：
一、意圖掩飾或隱匿特定犯罪所得來源，或使他人逃避刑事追訴
    ，而移轉或變更特定犯罪所得。
二、掩飾或隱匿特定犯罪所得之本質、來源、去向、所在、所有
    權、處分權或其他權益者。
三、收受、持有或使用他人之特定犯罪所得。
洗錢防制法第14條
有第二條各款所列洗錢行為者，處7年以下有期徒刑，併科新臺
幣5百萬元以下罰金。
前項之未遂犯罰之。
前二項情形，不得科以超過其特定犯罪所定最重本刑之刑。
附表一：
編號 告訴人 詐欺時間與詐騙手段 所匯入銀行帳戶 匯款時間及被騙金額（新台幣） 被告提款時間及提款金額（新台幣） 被告領款地點 證據索引 罪名及宣告刑 1 王思雲 不詳詐欺集團成員於109年3月25日17時5分撥打電話予王思雲，佯稱係團購網客服人員表示王思雲於108年12月有在該網站購買防疫用品，因工作人員設定錯誤將其設定為經銷商，導致會重複扣款6個月，故銀行客服稍晚會與其聯繫協助後續處理，再由不詳詐欺集團成員於同日17時21分自稱係聯邦銀行客服人員撥打電話予王思雲表示要協助其解除請其依照指示操作自動櫃員機，致王思雲陷於錯誤，而依其指示操作自動櫃員機匯款。 朱雅燕申請開立之中華郵政岡山大仁郵局帳戶000-0000000-0000000號 109年3月25日18時58分13秒跨行轉入29,987元 109年3月25日19時22分53秒提領60,000元 台北市○○區○○街00號台北龍山郵局自動櫃員機 ①109偵11645卷第197至202頁 ②109偵11645卷第49頁（人頭帳戶郵局交易明細） ③109偵11645卷第207頁（被害人ATM轉帳明細） ④109偵11645卷第189頁（監視器錄影畫面-龍山郵局） ⑤109偵11645卷第57至61頁、第189至191頁（監視器錄影畫面-捷運台北車站） 張永政犯三人以上共同詐欺取財罪，處有期徒刑壹年。     109年3月25日19時0分29秒跨行轉入29,987元         109年3月25日19時28分35秒跨行存款29,985元 109年3月25日19時44分43秒提領20,005元、19時46分59秒提領10,005元 台北市○○區○○○路0段00號B2捷運台北車站國泰世華銀行自動櫃員機   2. 黃紹凱 不詳詐欺集團成員於109年3月27日19時2分許致電黃紹凱，佯稱其之前有在86小舖買洗面乳，因後台操作錯誤讓其身分誤置為經銷商導致其帳戶會被扣款，為取消經銷商身分，請其依照指示匯款，致黃紹凱陷於錯誤而匯款。 林宏甫申請開立之中國信託商業銀行帳戶000-000000000000號 109年3月28日17時58分40秒跨行存款29,985元 109年3月28日18時06分21秒提領30,000元 台北市○○區○○○路0段00號統一超商新萬盛門市自動提款機 ①109偵14673卷第39至43頁 ②109偵14673卷第81頁（人頭帳戶中國信託交易明細） ③109偵14673卷第61至64頁（被害人ATM轉帳明細及存摺內頁影本） ④109偵14673卷第21至25頁（監視器錄影畫面-統一超商） 張永政犯三人以上共同詐欺取財罪，處有期徒刑壹年。     109年3月28日18時3分46秒跨行轉帳23,174元     3. 李孟棻 不詳詐欺集團成員於109年3月28日18時40分假冒玉山銀行人員撥打電話予李孟棻，佯稱其之前在網路上購物遭重複扣款，要求其依指示操作自動櫃員機解除重複付款設定，致李孟棻陷於錯誤，而依其指示操作自動植員機匯款。 鄭淑鈞申請開立之中華郵政台東新生郵局帳戶000-0000000-0000000號 109年3月28日19時43分32秒跨行轉入29,987元 109年3月28日20時04分23秒提領60,000元 台北市○○區○○街0號南陽郵局自動櫃員機 ①109偵11645卷第211至213頁 ②109偵15030卷第196頁（人頭帳戶合作金庫交易明細） ③109偵11645卷第51頁（人頭帳戶郵局交易明細） ④109偵15031卷第63至67頁（被害人ATM轉帳明細、網銀交易紀錄及存摺內頁影本） ⑤109偵11645卷第61至67頁、第191頁（監視器畫面-南陽郵局） ⑥109偵15030卷第29頁、109偵11645卷第193頁、109偵15031卷第23頁（監視器畫面-汀州郵局） ⑦109偵15030卷第30頁、109偵15031卷第24頁（監視器畫面-台新銀行） 張永政犯三人以上共同詐欺取財罪，處有期徒刑壹年。     109年3月28日19時45分43秒跨行轉入29,987元         109年3月28日20時19分18秒跨行存款29,985元 109年3月28日20時24分42秒提領60,000元（含被害人陳美子款項）、20時26分23秒提領20,000元 台北市○○區○○路0段000號台北汀州郵局自動櫃員機      鄭淑鈞申請開立之合作金庫商業銀行帳戶000-0000000000000號 109年3月28日20時31分跨行存款29,985元 109年3月28日21時15分提領20,005元、21時16分32秒提領10,005元 (此二筆款項為同案被告丁○○所提領，惟為避免左列告訴人被詐騙之款項無對應提領紀錄，故仍列載同案被告丁○○提領部分如附表內，以下丁○○提領部分理由亦同) 台北市○○區○○○路0段000號台灣銀行公館分行自動櫃員機        109年3月28日21時22分網路跨行轉帳34,023元 109年3月28日21時27分08秒提領20,005元、21時28分05秒提領14,005元 台北市○○區○○○路0段000巷0弄0號全家超商館中門市台新銀行提款機   4. 陳美子 不詳詐欺集團成員於109年3月28日20時04分前某時，自稱係團購中心人員撥打電話予陳美子，表示工作人員疏失誤設為分期約定轉帳將連續扣款，要協助取消設定並通知銀行協助處理，再由不詳詐欺集團成員佯裝銀行客服人員撥打電話予陳美子，請其依照指示匯款，致陳美子陷於錯誤而匯款。 鄭淑鈞申請開立之中華郵政台東新生郵局帳戶000-0000000-0000000號 109年3月28日20時08分42秒跨行轉入49,987元 109年3月28日20時24分42秒提領60,000元（含被害人李孟棻款項） 台北市○○區○○路0段000號台北汀州郵局自動櫃員機 ①109偵11645卷第229至231頁 ②109偵15030卷第196頁（人頭帳戶合作金庫交易明細） ③109偵11645卷第51頁（人頭帳戶郵局交易明細） ④109偵15031卷第89頁（被害人存摺內頁影本） ⑤109偵15030卷第29頁、109偵11645卷第193頁、109偵15031卷第23頁（監視器畫面-汀州郵局） 張永政犯三人以上共同詐欺取財罪，處有期徒刑壹年。    鄭淑鈞申請開立之合作金庫商業銀行帳戶000-0000000000000號 109年3月28日20時04分跨行轉入49,987元 109年3月28日20時22分20秒提領20,005元、20時23分41秒提領20,005元、20時25分35秒9,005元 (上開款項亦為同案被告丁○○所提領) 台北市○○區○○○路0段000號台灣銀行公館分行自動櫃員機    5. 乙○○ 不詳詐欺集團成員於109年3月27日21時45分許撥打電話予乙○○，佯稱係團購網廠商表示乙○○之前匯款登打錯誤，造成後續將連續6期付款，請其依銀行服務人員之指示終止授權付款手續，再由不詳詐欺集團成員佯裝為華南商業銀行客服人員致電乙○○，以確認身分與將帳戶個資綁定解鎖等理由指示其操作自動櫃員機，致乙○○陷於錯誤而依指示操作匯款。 林劭禕申請開立之中華郵政內湖康寧郵局帳戶000-0000000-0000000號 109年3月27日22時24分29秒跨行轉帳29,987元 109年3月27日22時28分33秒提領20,005元、22時29分41秒提領9,005元 台北市○○區○○○路○段0○0號彰化銀行永春分行自動櫃員機 ①109偵16584卷第29至37頁 ②109偵16584卷第173頁（人頭帳戶郵局交易明細） ③109偵16584卷第321頁（人頭帳戶國泰世華銀行交易明細） ④109偵16584卷第111頁（被害人ATM轉帳明細） ⑤109偵16584卷第53至57頁（監視器錄影畫面-彰化銀行永春分行） ⑥109偵16584卷第57至59頁（監視器錄影畫面-市府轉運站2） ⑦109偵16584卷第61頁、第65至67頁（監視器錄影畫面-信義郵局） ⑧109偵16584卷第63至65頁（監視器錄影畫面-富邦銀行101分行） ⑨新甲○109偵23110號卷第29至30頁（監視器錄影畫面-全家超商） 張永政犯三人以上共同詐欺取財罪，處有期徒刑壹年。     109年3月27日22時45分10秒跨行存款29,985元 109年3月27日22時48分15秒提領20,005元、22時49分11秒提領10,005元 台北市○○區○○○路○段0號1樓臺北富邦銀行市府轉運站2自動櫃員機       109年3月28日0時06分06秒跨行存款29,985元 109年3月28日0時21分19秒提領60,000元 台北市○○區○○路00號台北信義郵局自動櫃員機       109年3月28日0時12分42秒跨行轉入29,987元        林劭禕申請開立之國泰世華銀行帳戶000-000000000000號 109年3月27日23時05分19秒無卡存款30,000元 109年3月27日23時35分16秒、35分45秒、36分13秒各提領20,000元 台北市○○區市○路00號臺北富邦銀行台北101分行自動櫃員機       109年3月27日23時14分57秒跨行存款29,985元         109年3月28日0時07分52秒無卡存款30,000元 109年3月28日0時27分、28分01秒各提領20,000元 109年3月28日0時45分43秒提領19,000元 台北市○○區○○路00號台北信義郵局自動櫃員機       109年3月28日0時16分44秒跨行存款29,985元  新北市○○區○○路○段000號全家變利商店立都店   
附表二：
編號 緩刑負擔(新臺幣) 1 被告應給付告訴人王思雲9萬元。給付方式：應於本判決確定後之翌月起，按月於每月20日以前給付3,000元，至全部清償止。如有一期未履行視為全部到期。 2 被告應給付告訴人黃紹凱3萬元。給付方式：應於本判決確定後之翌月起，按月於每月20日以前給付3,000元，至全部清償止。如有一期未履行視為全部到期。 3 被告應給付告訴人李孟棻12萬4000元。給付方式：應於本判決確定後之翌月起，按月於每月20日以前給付3,000元，至全部清償止。如有一期未履行視為全部到期。 4 被告應給付告訴人陳美子5萬元。給付方式：應於本判決確定後之翌月起，按月於每月20日以前給付3,000元，至全部清償止。如有一期未履行視為全部到期。 5 被告願給付告訴人乙○○8萬元。給付方式：自民國109年10月起，按月於每月20日以前給付3,000元，至全部清償止。如有一期未履行視為全部到期。